【裁判字號】    97,家聲,458
【裁判日期】    971230
【裁判案由】    核定遺產管理人報酬
【裁判全文】
臺灣高雄地方法院民事裁定             97年度家聲字第458號
聲  請  人  范仲良律師即被繼承人甲○○之遺產管理人
上聲請人聲請核定遺產管理人報酬事件，本院裁定如下：
    主  文
聲請人任被繼承人甲○○（男，民國○○○年○月○○日生，身
分證統一編號：Ｚ000000000號）之遺產管理人之報酬
核定為新臺幣萬元。
程序費用新臺幣壹仟元由被繼承人甲○○之遺產負擔。
    理  由
一、按「遺產管理人，得請求報酬，其數額由親屬會議按其勞力
    及其與被繼承人之關係酌定之。」、「依本法之規定應開親
    屬會議時，由當事人、法定代理人或其他利害關係人召集之
    。」、「親屬會議不能召開或召開有困難時，依法應經親屬
    會議處理之事項，由有召集權人聲請法院處理之。」，民法
    第1183條、第1129條、第1132條第2 項前段分別定有明文。
二、聲請意旨略以：聲請人前經本院96年度財管字第172 號民事
    裁定選任為被繼承人甲○○之遺產管理人。嗣依本院97年度
    家催字第387 號民事裁定為公示催告，並於民國97年11月14
    日刊登於新新聞報，且已申報遺產稅等事。而被繼承人甲○
    ○之遺產經高雄市國稅局查告，遺有坐落臺南縣善化鎮○○
    段261-1 、261-2 、261-3 、261-4 、262 、262-1 、262-
    2 、262-3 、262-4 等地號土地及其上門牌臺南縣善化鎮里
    溪尾27-2號房屋1 棟，遺產總值計新臺幣（下同）825,936
    元。而被繼承人生前尚積欠財政部高雄市國稅局其所經營商
    號之93年1-3 月、4-6 月之兩期營業稅款，茲因遺產管理人
    之報酬已難期待由親屬會議酌定，爰依民法第1138條規定及
    財政部97年3 月7 日財政部台財稅字第0970451451 0號令解
    釋，律師擔任遺產管理人代理申報遺產稅之報酬，遺產稅每
    件在直轄市及市為40,000元，在縣為35,000元，狀請本院酌
    定本件遺產管理人報酬為40,000元等語。
三、經查：
  (一)本件被繼承人甲○○死亡後，其繼承人均已拋棄繼承權，且
    未經親屬會議選定遺產管理人，經本院選任聲請人為被繼承
    人之遺產管理人乙節，有聲請人提出之本院96年度財管字第
    172 號民事裁定暨其確定證明書附卷可稽，堪信為真實。準
    此，聲請人顯難召開親屬會議酌定其管理遺產之報酬，是其
    本於利害關係人之地位，聲請本院酌定報酬，洵屬有據。
  (二)聲請人主張之前揭事實，除上述裁定外，另據其提出本院97
    年度家催字第387 號民事裁定、公示催告之新聞紙、申報遺
    產稅資料、遺產稅免稅證明書等件影本各1 份為證，堪信為
    真實。本院審酌：被繼承人之遺產有土地9 筆及房屋1 筆，
    合計現值為825,936 元，有財政部高雄市國稅局遺產稅免稅
    證明書1 紙附卷可參，其債權人有財政部高雄市國稅局，除
    此之外，尚無其他債權人陳報債權、債務或遺贈，足見其遺
    產法律關係尚屬單純，無其他繁瑣事務代處理，故聲請人所
    需支出之相關勞力、時間、心力尚屬非鉅；又聲請人業已公
    示催告、登報、申報遺產稅之管理遺產行為，後續尚有查詢
    被繼承人財產、通知債權人陳報債權、強制執行程序等其他
    事項待理，聲請人處理上開事務及後續所需時間之久暫、耗
    費人力之程度及各債權人受償權利之保障等一切情狀，認聲
    請人任被繼承人甲○○遺產管理人之報酬金額，核定為30,0
    00元，即屬適當。爰酌定如主文第1 項所示。至財政部97年
    3 月7 日台財稅字第09704514510 號令，僅供法院斟酌，尚
    非為據以論酬之依據，併此敘明。
四、末按依法應由關係人（包括聲請人、相對人及其他利害關係
    人）負擔費用者，法院裁定命關係人負擔時，應一併確定其
    數額，非訟事件法第24條第1 項所明定。經核本件聲請事件
    ，應徵之程序費用為1,000 元，依非訟事件法第157 條規定
    ，應由遺產負擔，爰併予確定如主文第2 項所示，附此敘明
    。
五、依非訟事件法第157 條、第24條第1 項，裁定如主文。
中    華    民    國    97    年    12    月    30    日
                  家事法庭  司法事務官  任士慧
正本係照原本作成。
如對本裁定抗告，須於裁定送達後10日之不變期間內，向本院提
出抗告狀，並繳納抗告費新臺幣1,000元。
中    華    民    國    97    年    12    月    30    日
                                書記官  黃進遠


司法院資訊處製作；財團法人民間司法改革基金會備份。
